臺灣臺南地方法院刑事判決　　　　　　　　　　　　　九十一年度訴字第八五三號
　　公　訴　人　臺灣台南地方法院檢察署檢察官
　　被　　　告　丁○○
　　選任辯護人　戊○○
　　　　　　　　丑○○
　　　　　　　　寅○○
　　被　　　告　癸○○
　　　　　　　　己○○
　　　　　　　　辛○○
　　右三人指定
　　公設辯護人　本院公設辯護人　乙○○
右列被告因強盜等案件，經檢察官提起公訴（九十一年度偵字第六二九八號、第七二
五八號、第七五四三號、第七七０八號），本院判決如左：
    主  文
丁○○連續意圖為自己不法之所有，結夥三人以上，攜帶兇器，以強暴至使不能抗拒
，而取他人之物，處有期徒刑捌年。扣案之鐵棒壹支、鐵槌壹支及西瓜刀貳把沒收；
又未經許可，持有子彈，處有其徒刑肆月，扣案之子彈壹顆沒收。應執行有期徒刑捌
年參月，扣案之鐵棒壹支、鐵槌壹支及西瓜刀貳把暨子彈壹顆沒收。
癸○○連續意圖為自己不法之所有，結夥三人以上，攜帶兇器，以強暴至使不能抗拒
，而取他人之物，處有期徒刑捌年。扣案之鐵棒壹支、鐵槌壹支及西瓜刀貳把沒收。
己○○連續意圖為自己不法之所有，結夥三人以上，攜帶兇器，以強暴至使不能抗拒
，而取他人之物，處有期徒刑捌年。扣案之鐵棒壹支、西瓜刀貳把沒收。
辛○○連續意圖為自己不法之所有，結夥三人以上，攜帶兇器，以強暴至使不能抗拒
，而取他人之物，累犯，處有期徒刑捌年貳月。扣案之鐵棒壹支、西瓜刀貳把沒收。
    事  實
一、丁○○於民國九十年十二月間某日，在台南市○○路「黃金拍擋ＫＴＶ」包廂間
    走廊拾得不詳之人所遺失口徑九ＭＭ，彈底標記「Ｒ─Ｐ九ＭＭＬＵＧＥＲ」具
    殺傷力之制式子彈一顆，竟意圖為自己不法之所有，將之據回已有，攜回台南市
    ○○路○段一四八巷九號住處藏放，而未經許可持有。
二、丁○○、癸○○、己○○、辛○○（曾於九十一年間因違反著作權法，經台灣台
    南地方法院台南簡易庭判處有期徒刑四月確定，於九十一年六月二十五日易科罰
    金執行完畢）等四人，共同意圖為自己不法所有，並基於概括犯意，以或二人、
    或三人、或四人之犯意聯絡方式，連續自如附表所示時間、地點，以附表所示之
    犯罪方法，對被害人子○○、庚○○、壬○○、丙○○、甲○○及一位年籍不詳
    男子共五人，分持客觀上足為兇器之鐵棒、鐵槌、或西瓜刀等以如附表所示強盜
    財物，並傷害庚○○、丙○○、甲○○等三位（傷勢詳如附表）之行為。丁○○
    、癸○○、己○○、辛○○等四人分如附表所示強盜所得或朋分、或共同花用，
    其餘不要之物即為丟棄、或藏置於癸○○家中。
三、嗣丁○○、癸○○二人，於九十一年六月十七日二十三時三十分許，共騎丁○○
    所有車號ＬＢ二─七一二號機車，行經台南市○○街南康橋南側時，因行跡可疑
    為執行路檢勤務之警員攔下盤查，發現機車上有丁○○、癸○○二人作案用之鐵
    槌一支而查獲上情，經警當場以準現行犯逮捕丁○○、癸○○二人。翌日（十八
    日）凌晨二時五十分及四時許，警方經丁○○、癸○○二人同意下，前往台南市
    ○○路六六三巷十三號癸○○住處，及台南市○○路○段一四八巷九號丁○○住
    處執行搜索，於癸○○住處扣得被害人甲○○被強盜之部分贓物（已由警方發還
    甲○○）及於丁○○房間衣櫥內扣得制式子彈一發。丁○○、癸○○二人到案後
    陸續供出己○○、辛○○二名共犯，經台灣台南地方法院檢察署檢察官指揮台南
    市警察局第五分局警員，分別於同年七月十二日、十八日將己○○及辛○○二人
    逕行拘提到案，並由台灣台南地方法院檢察署檢察官核發己○○、辛○○二人拘
    票。警方於同年月十二日帶同己○○，在台南市安南區太平橋下起獲作案用鐵棒
    一支扣案。
四、案經丙○○、甲○○就傷害部分提出告訴及台南市警察局第五分局報請台灣台南
　　地方法院檢察署檢察官偵查起訴。
    理  由
一、右揭犯罪事實，業據被告丁○○、癸○○、己○○、辛○○等四人分別於警訊、
    偵查及本院訊問時供認不諱，核與被害人子○○（除強盜方法及被強盜之金額外
    ）、庚○○、壬○○、丙○○、甲○○指述情節大致相符，並有被告丁○○、癸○○自白書各一紙，被告己○○帶同警方前往犯案現場之模擬照片及現場照片共
    十張，台南市立醫院驗傷診斷證明書（丙○○）、奇美醫院診斷證明書（甲○○
    ）驗傷診斷書各一紙，贓物認領保管收據一紙、扣押物品清單三張及鐵棒、鐵槌
    各一支及子彈一顆扣案。又該扣案之子彈經送經送鑑驗結果，認係口徑九ｍｍ
    （九乘十九ｍｍ）制式子彈，具殺傷力，有內政部刑事警察局刑鑑字第０九一０
    一六０五一四號鑑驗書在卷可佐。雖被告丁○○、癸○○、己○○、辛○○四人
    就附表編號一強盜情節與子○○指述未盡相符，惟強盜之方法係由被告親為施行
    ，且被告就其他強盜犯行業已坦陳，無就附表編號一之行為，另為虛偽陳述以掩
    犯行之必要，自以被告供述為可採，而被告所為強盜犯行非僅一宗，對所得財物
    供述，難免混洧，是強盜所得金額依被害人指述之一萬三千元為可採。另附表編
    號四之被害人雖不詳，然被告四人對如何強盜之情節，互供一致，亦可得認定。
    本件事證明確，被告四人之犯行足可認定，應依法論科。
二、又被告丁○○選信辯護人辯稱丁○○為本件犯罪，無實施強盜行為，應屬幫助犯
    云云。惟刑法上之幫助犯，固以幫助他人犯罪之意思而參與犯罪構成要件以外之
    行為而成立，惟所謂以幫助他人犯罪之意思而參與者，指其參與之原因，僅在助
    成他人犯罪之實現者而言，倘以合同之意思而參加犯罪，即係以自己犯罪之意思
    而參與，縱其所參與者為犯罪構成要件以外之行為，仍屬共同正犯，又所謂參與
    犯罪構成要件以外之行為者，指其所參與者非直接構成某種犯罪事實之內容，而
    僅係助成其犯罪事實實現之行為而言，苟已參與構成某種犯罪事實之一部，即屬
    分擔實施犯罪之行為，亦仍屬共同正犯。被告丁○○於附表所示之強盜犯行，騎
    乘機車載同共犯在旁參與，且事後分贓，顯係基於自己犯罪意思參與犯罪構成要
    件之實施行為，為共同正犯，辯護人所辯被告丁○○係幫助犯，即無可採。再本
    院公設辯護人以被告丁○○、癸○○於九十一年六月十七日因騎機車為警查獲時
    ，僅發現機車上有鐵槌，該鐵槌屬平常家用工具，非屬管制物品，尚不知被告丁○○、癸○○犯有強盜犯行，追查下始知悉，被告丁○○、癸○○符合自首要件
    ，依法得減輕其刑云云。然，犯人在犯罪未發覺之前，向該管公務員告知其犯罪
    ，而不逃避接受裁判，固與刑法第六十二條規定自首之條件相符，不以言明「自
    首」並「願受裁判」為必要。所謂發覺，非以有偵查犯罪權之機關或人員確知其
    人犯罪無誤為必要，而於對其發生嫌疑時，即得謂為已發覺。本件被告丁○○、
    癸○○持有鐵槌深夜共騎機車，客觀上已有犯罪之合理可疑，經警盤查供出本件
    強盜案，有警訊筆錄可參，應屬犯罪後之自白，核與自首要件不符。
三、核被告丁○○、癸○○、己○○及辛○○四人就附表所示之行為，分係犯如附表
    所示法條之刑法第三百三十條第一項、第二項之結夥三人以上攜帶兇器加重強盜
    既、未遂罪、刑法第二百七十七條第一項之傷害罪。被告丁○○、癸○○、己○○及辛○○四人就附表編號一至三部分；被告癸○○、己○○及辛○○就附表編
    號四部分；被告丁○○、癸○○就附表編號五部分，有犯意聯絡及行為分擔，為
    共同正犯。被告丁○○、癸○○、己○○、辛○○等人多次加重強盜及被告丁○○、癸○○二次傷害犯行，均係基於概括犯意，連續多次犯行，犯罪時間緊接，
    所犯罪名亦屬相同，為連續犯，應依刑法第五十六條之規定論以一罪，並加重其
    刑。被告丁○○、癸○○、己○○及辛○○四人就附表編號一所犯之結夥三人以
    上攜帶兇器加重強盜既遂（庚○○部分）、未遂罪（壬○○部分）為一行為觸犯
    數罪名，依刑法第五十五條前段想像競合犯從一重處斷。被告丁○○、癸○○、
    己○○及辛○○四人就附表編號四及被告丁○○、癸○○就附表編號五所為之加
    重強盜罪與傷害罪二罪間，有方法結果之牽連關係，應依刑法第五十五條後段之
    規定，從一重論以連續加重強盜既遂罪處斷。被告丁○○另犯刑法第三百三十七
    條侵占遺失物罪、槍砲彈藥刀械管制條例第十二條第四項之未經許可持有子彈罪
    。被告丁○○所犯上開二罪間，有方法、結果之牽連關係，為牽連犯，應從一重
    之非法持有彈藥罪處斷，再與其所犯上開各罪，因犯意各別，罪名有異，予以分
    論併罰。又被告辛○○曾因違反著作權法，經法院判處有期徒刑四月確定，於九
    十一年六月二十五日易科罰金執行完畢，有台灣台南地方法院檢察署刑案查註紀
    錄表及台灣高等法院被告全國前案紀錄表可稽，其五年內再犯本件有期徒刑以上
    之罪，為累犯，應依刑法第四十七條規定遞加重其刑。爰審酌被告四人年輕力壯
    ，不思上進，危害社會治安甚劇，惡性非輕，惟念強盜所得財物不多，犯後均坦
    承犯行，態度良好，尚有悔悟之心，及被害人所受傷害程度等一切情狀，對被告
    四人分別量處如主文所示之刑。並就被告丁○○所犯定應執行刑。扣案之子彈一
    顆係屬違禁物，不問屬於犯人與否，依刑法第三十八條第一項第一款沒收之。又
    扣案之鐵棒、鐵槌各一支及未扣案之西瓜刀二支（未扣案，但無證據顯示已滅失
    ）分屬被告丁○○、癸○○、己○○所有，業據被告供明在卷，且供犯罪所用之
    物，應依刑法第三十八條第第一項第二款告沒收。
四、公訴意旨另以：被告丁○○、癸○○、己○○、辛○○等四人，於九十一年五月
    或六月間某日某時，在台南市○○路九十七號前，癸○○、丁○○（持鐵棒）、
    己○○、辛○○四人分騎三輛機車，由丁○○持鐵棒向不詳男子強盜財物，因該
    男子身鏟無財物而未遂，因認被告涉有刑法第三百三十條第一項、第二項之結夥
    三人以上攜帶兇器加重強盜未遂罪等語。按犯罪事實應依證據認定之，無證據不
    得推定其犯罪事實；又不能證明被告犯罪者，應諭知無罪之判決，刑事訴訟法第
    一百五十四條、第三百零一條第一項分別定有明文。次按犯罪事實之認定，應憑
    真實之證據，倘證據是否真實尚欠明確，自難以擬制推測之方法，為其判斷之基
    礎；而認定犯罪事實之證據係指足以認定被告確有犯罪行為之積極證據而言，該
    項證據自須適合於被告犯罪事實之認定，始得採為斷罪資料；又認定犯罪事實所
    憑之證據，固不以直接證據為限，間接證據亦應包括在內，惟採用間接證據時，
    尤須基於該證據在直接關係上所可證明之他項事實，本於事理之作用足以證明待
    證事實者，方為合法，不得徒憑主觀上之推想，將一般經驗上有利被告之其他合
    理情況逕予排除；再訴訟上證明之證據資料，須於通常一般之人均不致有所懷疑
    ，而得確信其為真實之程度者，始得據為有罪之認定，倘其證明尚未達到此一程
    度，而有合理之懷疑存在，復無其他調查途徑可循，根據「罪證有疑，利於被告
    」之證據法則，即無從為被告有罪之確信，法院即應為無罪之判決，最高法院分
    別著有五十三年臺上字第六五六號、二十九年上字第三一○五號、三十二年上字
    第六七號、七十六年臺上字第四九八六號判例可資參照。次按共同被告不利於己
    之陳述，固得採為其他共同被告犯罪之證據，惟此項不利之陳述，須無瑕疵可指
    ，而就其他方面調查，又與事實相符，始得採為其他共同被告犯罪事實之認定（
    八十三年度台覆字第一二四號）。而所謂補強證據，則指除該自白或不利於己之
    陳述本身之外，其他足以證明自白之犯罪事實確具有相當程度真實性之證據而言
    ，雖所補強者，非以事實之全部為必要，但亦須因補強證據與自白之相互利用，
    足使犯罪事實獲得確信者，始足當之（最高法院八十九年度台上字第四七○號判
    決意旨參照）。此部分公訴人認被告涉有罪嫌，無非以被告四人之自白且互核相
    符為論據。然被告四人於本院均否認此部分之犯行，則被告之警訊、偵查中之白
    白即有瑕疵，已難遽採，此外復查無其他積極證據，足以證明被告前之白白與事
    實相符，而有犯行，應諭知無罪之判決。惟此部分公訴人認與前揭有罪部分之動
    重強盜罪，有連續犯關係，屬裁判上之一罪，爰不另為無罪之知，併予敘明。
據上論斷，應依刑事訴訟法第二百九十九條第一項前段，槍砲彈藥刀械管制條例第十
二條第四項，刑法第二十八條、第二百七十七條第一項、第三百三十條第一項、第三
百三十七條、第五十五條、第五十六條、第四十七條、第五十一條第五款、第三十八
條第一項第一款、第二款，罰金罰鍰提高標準條例第一條前段，判決如主文。
本案經檢察官蘇聰榮到庭執行職務。
中        華        民        國    九十一  年  十    月    十四     日
                                  臺灣臺南地方法院刑事第五庭
                                            法  官  蘇  清  水
右正本證明與原本無異。
如不服本判決，應於判決送達後十日內，向本院提出上訴狀。
                                            書記官  陳  信  良
中        華        民        國    九十一    年  十    月    十四     日
~F0
~T40
┌──────────────────────────────────────────────┐
│附表：台灣台南地方法院九十一年度訴字第八五三號被告丁○○、癸○○、己○○、辛○○等四人強盜案│                              │
├──┬────┬────┬────┬─────┬───────────────┬──────┤
│編號│被告姓名│犯罪時間│犯罪地點│被害人姓名│犯 　　　罪　　　方　　　　法 │所犯法條    │
│    │        │（民國）│        │   │　　　　　　　　　　          │　　　　　  │
├──┼────┼────┼────┼─────┼───────────────┼──────┤
│一  │丁○○  │九十一年│台南市文│子○○    │丁○○、己○○、辛○○、癸○○│刑法第三百  │
│    │己○○  │五　　月│賢二街二│　        │共同基於強盜之犯意聯絡，由林煒│三十條第一  │
│    │辛○○  │九　　日│六八號前│          │凱騎車牌號碼ＬＢ二─七一二號機│項。　　　  │
│    │癸○○  │一　　時│        │          │車後載己○○持路邊拾得之鐵棒以│結夥三人以  │
│    │        │五十五分│        │          │報紙包住，使人誤認為刀械，陳證│上攜帶兇器  │
│　　│　　　　│許　　　│　　　　│　　　　　│全騎車牌號碼ＯＮＱ─二八一號機│強盜既遂　  │
│    │        │        │        │          │車後載癸○○圍住子○○，並由康│            │
│　　│　　　　│　　　　│　　　　│　　　　　│澤立持前開鐵條以加害他人生命使│            │
│　　│　　　　│　　　　│　　　　│　　　　　│有立即危險，致子○○不能抗拒而│     │
│　　│　　　　│　　　　│　　　　│　　　　　│強取皮包一個（內有駕照、信用卡│            │
│　　│　　　　│　　　　│　　　　│　　　　　│（丟掉）及新台幣（下同）一萬三│            │
│　　│　　　　│　　　　│　　　　│　　　　　│千元（朋分花用）。　　　　　　│            │
│    │        │        │        │          │　　　　　                    │            │
├──┼────┼────┼────┼─────┼───────────────┼──────┤
│二  │丁○○  │九十一年│台南市文│庚○○    │丁○○、己○○、辛○○、癸○○│刑法第三百  │
│    │己○○  │六　　月│賢路三一│壬○○    │共同基於強盜之犯意聯絡，由林煒│三十條第一  │
│    │辛○○  │十　　日│三巷六六│          │凱騎車牌號碼ＬＢ二─七一二號機│項、第二項  │
│    │癸○○  │一　　時│號前    │          │車後載己○○持其所有之西瓜刀一│結夥三人以  │
│    │        │四十四分│        │          │把，辛○○騎車牌號碼ＯＮＱ─二│上攜帶兇器  │
│    │        │許      │        │          │八一號機車後載癸○○持右揭鐵棒│強盜既遂、  │
│    │        │        │        │          │趁庚○○騎乘車牌號碼ＮＩＴ─九│未遂　　　  │
│    │        │        │        │          │八五號機車後載壬○○停車之際圍│　　　　　  │
│    │        │        │        │          │住，由己○○持刀作勢欲砍及黃守│　　　　　  │
│    │        │        │        │          │宏持鐵棒毆打庚○○頭部、腹部成│            │
│    │        │        │        │          │傷（傷害部分未據告訴），再由康│            │
│    │        │        │        │          │澤立下手強盜財物，因壬○○僅帶│            │
│    │        │        │        │     │零幣未拿取，而強盜庚○○所有之│            │
│    │        │        │        │          │皮包一只、駕照、健保卡（均丟棄│            │
│　　│　　　　│　　　　│　　　　│　　　　　│）及現款一千五百元（朋分花用）│　　　　　  │
│    │        │        │        │          │                              │            │
├──┼────┼────┼────┼─────┼───────────────┼──────┤
│三  │丁○○  │九十一年│台南市興│丙○○    │丁○○、己○○、辛○○、癸○○│刑法第三百  │
│    │己○○  │六　　月│中街一０│　　　　  │共同基於強盜之犯意聯絡，由林煒│三十條第二  │
│    │辛○○  │十二　日│０號前興│          │凱（持鐵條）騎車牌號碼ＬＢ二─│項。　　　  │
│    │癸○○  │三　　時│中里活動│          │七一二號機車後載癸○○（持西瓜│結夥三人以  │
│    │        │許　　　│中心前  │          │刀），己○○（持西瓜刀）騎其所│上攜帶兇器  │
│    │        │        │        │          │有不詳車牌號碼之機車，辛○○騎│強盜未遂。  │
│    │        │        │        │          │車牌號碼ＯＮＱ─二八一號，見欲│同法第二百  │
│    │        │        │        │          │前往派報之丙○○即擁上，己○○│七十七條傷  │
│    │        │        │        │          │持西刀押住丙○○致不能抗拒而強│害罪　　　  │
│    │        │        │        │          │盜財物，因丙○○身上無財物而未│            │
│    │        │        │        │          │遂，丁○○乃持鐵棒毆打丙○○頭│            │
│    │        │        │        │          │部，癸○○進而以西瓜刀砍其背部│            │
│    │        │        │        │          │一刀，致丙○○受有「右前額及左│            │
│    │        │        │        │          │後枕挫裂傷、雙手背多處血腫、背│            │
│　　│　　　　│　　　　│　　　　│　　　　　│部一處挫瘀傷」傷害，丁○○四人│　　　　　  │
│    │        │        │        │          │隨即逃逸。                    │            │
├──┼────┼────┼────┼─────┼───────────────┼──────┤
│四  │　　　  │九十一年│台南市國│不詳姓名之│癸○○、己○○、辛○○共同基於│刑法第三百  │
│    │己○○  │五、六月│華街三段│男子　　  │強盜之犯意聯絡，由癸○○（持鐵│三十條第一  │
│    │辛○○  │間某日不│附近　　│          │棒）、己○○（持西瓜刀）、陳證│項。　　　  │
│    │癸○○  │時間　　│　　　　│          │全三人分乘二部機車，己○○持持│結夥三人以  │
│    │ │　　　　│　　　  │          │西瓜刀架住不詳男子、癸○○持鐵│上攜帶兇器  │
│    │        │        │        │          │棒毆打該不詳男子一下，致不能抗│強盜既遂。  │
│    │        │        │        │          │拒而強盜該不詳姓名男子新台幣五│　　　　　  │
│    │        │        │        │          │百元，共同花用。　　　　　　　│　　　 　   │
├──┼────┼────┼────┼─────┼───────────────┼──────┤
│五  │丁○○  │九十一年│台南市大│甲○○    │丁○○、癸○○共同基於強盜之犯│刑法第三百  │
│    │癸○○  │六　　月│武街五八│　　　　  │意聯絡，由丁○○騎乘車牌號碼Ｌ│三十條第二  │
│    │　　　  │十七　日│七號前　│          │Ｂ二─七一二號機車後載癸○○（│項。　　　  │
│    │　　　  │一　　時│　　　　│          │持榔頭），自後經過甲○○所騎機│結夥三人以  │
│    │        │許　　　│　　　  │          │車牌號碼ＵＯＳ─０二一號機車，│上攜帶兇器  │
│    │        │        │        │          │癸○○持鐵槌敲打甲○○背部，  │強盜既遂。  │
│    │        │        │        │          │致甲○○因而受有「左肩胛部挫傷│同法第二百  │
│    │        │        │        │          │」之傷害。甲○○遇襲遂停車見黃│七十七條傷  │
│    │        │        │        │          │守宏手持鐵槌，生命受有立即危害│害罪　　　  │
│    │        │        │        │          │之不能抗拒情，而由癸○○下手強│            │
│    │        │        │        │          │盜甲○○手提袋一只「內有皮夾、│            │
│    │        │  │        │          │文具包、職章、筆、化妝包、化妝│            │
│    │        │        │        │          │品、行動電話一支（以上均起獲）│            │
│    │        │        │        │          │、手提袋、身分證、駕照、台灣銀│            │
│　　│　　　　│　　　　│　　　　│　　　　　│行提款卡一張、花旗銀行及慶豐商│　　　　　  │
│    │        │        │        │          │業銀行信用卡各一張、鑰匙一串（│            │
│    │        │        │        │          │以上均丟掉）及新台幣二千五百元│            │
│    │        │        │        │          │（丁○○分得一千元，黃守仁分得│            │
│    │        │        │        │          │一千五百元花用）              │            │
└──┴────┴────┴────┴─────┴───────────────┴──────┘
附錄本案論罪科刑法條全文：
刑法第二百七十七條
(普通傷害罪)
傷害人之身體或健康者，處三年以下有期徒刑、拘役或一千元以下罰金。
犯前項之罪因而致人於死者，處無期徒刑或七年以上有期徒刑；致重傷者
，處三年以上十年以下有期徒刑。
刑法第三百三十條
犯強盜罪而有第三百二十一條第一項各款情形之一者，處七年以上有期徒
刑。
前項之未遂犯罰之。
刑法第三百三十七條
(侵占遺失物罪)
意圖為自己或第三人不法之所有，而侵占遺失物、漂流物或其他離本人所
持有之物者，處五百元以下罰金。
槍砲彈藥刀械管制條例第十二條
未經許可，製造、販賣或運輸子彈者，處一年以上七年以下有期徒刑，併
科新台幣五百萬元以下罰金。
未經許可，轉讓、出租或出借子彈者，處六月以上五年以下有期徒刑，併
科新台幣三百萬元以下罰金。
意圖供自己或他人犯罪之用，而犯前二項之罪者，處三年以上十年以下有
期徒刑，併科新台幣七百萬元以下罰金。
未經許可，持有、寄藏或意圖販賣而陳列子彈者，處五年以下有期徒刑，
併科新台幣三百萬元以下罰金。
第一項至第三項之未遂犯罰之。
